【裁判字號】    99,交聲,2543
【裁判日期】    990714
【裁判案由】    聲明異議
【裁判全文】
臺灣臺中地方法院刑事裁定            99年度交聲字第2543號
原處分機關  交通部公路總局臺中區監理所（臺中市監理站）
異  議  人
即受處分人  甲○○
上列受處分人因違反道路交通管理處罰條例案件，對於交通部公
路總局臺中區監理所（臺中監理站）民國99年6月18日所為之處
分（裁監稽違字第裁61-HD0000000號裁決書）聲明異議，本院裁
定如下：
    主  文
原處分關於吊扣駕駛執照拾貳個月部分撤銷。
甲○○普通輕型機器腳踏車駕駛人駕駛普通輕型機器腳踏車，經
測定酒精濃度超過規定標準，吊扣普通輕型機器腳踏車駕駛執照
壹年。
    理  由
一、原處分機關交通部公路總局臺中區監理所臺中市監理站（下
    稱原處分機關）略以：受處分人即異議人甲○○（下稱受處
    分人）駕駛車牌號碼SNX-507號普通輕型機車，於民國99年6
    月11日22時02分許，在台中縣太平市○○路○段前，因「酒
    後駕車，行駛公路經酒精濃度測試之測定值每公升0.42毫克
    」之違規，為臺中縣警察局太平分局員警以中縣警交字第HD
    0000000號違反道路交通管理事件通知單舉發。受處分人於
    前揭時間、地點被舉發違規事實，係違反道路交通管理處罰
    條例第35條第1項第1款規定，原處分機關於99年6月18日以
    裁監稽違字第裁61-HD0000000號裁決書裁處受處分人罰鍰新
    臺幣（下同）3萬元整、吊扣汽車駕駛執照12個月（受處分
    人領有職業聯結車駕駛執照），施以道路安全講習。受處分
    人僅就吊扣汽車駕駛執照12個月部分不服，遂於99年6月18
    日具狀聲明異議。按汽車駕駛人，駕駛汽車經測試檢定酒精
    濃度超過規定標準者，處1萬5000元以上6萬元以下罰鍰及吊
    扣其駕駛執照1年，道路交通管理處罰條例第35條第1項第1
    款定有明文。汽車駕駛人因違反道路交通管理處罰條例第35
    條規定受吊扣駕駛執照處分，如無當時駕駛車種之駕駛執照
    ，仍應吊扣其持有其他車種之駕駛執照，主要係考量其違規
    行為對道路交通秩序之維持及道路交通安全已生較大影響，
    基於一人一照之原則，故吊扣其持有之駕駛執照，以限制其
    繼續駕車行駛道路之權利，係屬駕駛行為之限制，非因其駕
    駛車類不同而有所差異等語。
二、本件受處分人甲○○聲明異議意旨略以：受處分人居住於台
    中縣太平市，因有汽車駕照及貨車職業駕照，故未考取機車
    駕照，平日上班皆以機車代步，請求勿吊扣汽車駕照，因工
    作之需要，若無此駕照則無法行駛於馬路等語。
三、經查：
（一）按汽車（包括機器腳踏車）駕駛人飲用酒類或其他類似物
      後其吐氣所含酒精濃度超過每公升0.25毫克或血液中酒精
      濃度超過百分之0.05以上者，不得駕車，道路交通安全規
      則第114條第2款定有明文。又汽車駕駛人，駕駛汽車經測
      試檢定有酒精濃度超過規定標準者，處新臺幣1萬5000元
      以上6萬元以下罰鍰，並當場移置保管該汽車及「吊扣」
      其駕駛執照1年，道路交通管理處罰條例第35條第1項第1
      款亦有明定。
（二）而汽車駕駛人取得同種類（即汽車或機車）高一級之駕駛
      資格者，基於一人一照（汽車駕駛執照或機車駕駛執照）
      原則，應繳回駕駛執照，以換發高於原等級之駕駛執照，
      並依道路交通安全規則第61條第1項之規定，得駕駛低於
      其駕駛執照等級之各級車輛，是1人同時持有2有效之同種
      類（汽車或機車）駕駛執照者尚無可能。故違規遭吊扣駕
      駛執照者，則吊扣其該違規種類車輛所持用之駕駛執照，
      基於前揭換發駕駛執照之說明，亦僅以單一駕駛執照可供
      吊扣，尚非違規者得同時存有同種類多等級駕駛執照援為
      吊扣之情形，合先敘明。
（三）另按修正前之道路交通管理處罰條例第68條固規定：「汽
      車駕駛人，因違反本條例及道路交通安全規則之規定，受
      吊扣或吊銷駕駛執照處分時，吊扣或吊銷其持有各級車類
      之駕駛執照」，惟此條文業於94年12月14日修正為：「汽
      車駕駛人，因違反本條例及道路交通安全規則之規定，受
      吊銷駕駛執照處分時，吊銷其持有各級車類之駕駛執照。
      」，此條文修正之原因乃係舊法將違法或違規駕駛人所持
      有各級車類之駕駛執照一併吊扣或吊銷失之苛酷，影響人
      民工作及生活甚鉅，故依修正後道路交通管理處罰條例第
      68條之規定，受「吊扣」駕駛執照處分時，不再吊扣其持
      有各級車類之駕駛執照，僅於受「吊銷」駕駛執照處分時
      ，始吊銷其持有各級車類之駕駛執照，而限縮原條文之適
      用範圍。此新修正條文，經總統於94年12月14日以華總一
      義字第09400199321號令修正公布，並經行政院於95年2月
      27日以院臺交字第0950082898號令發布定95年3月1日起施
      行。是本件受處分人於99年6月11日違規時，上開新修正
      之道路交通管理處罰條例第68條業已生效施行，自應適用
      修正後之規定。
（四）查本件受處分人持職業聯結車駕駛執照，駕駛普通輕型機
      器腳踏車時經呼氣檢測酒精濃度超過規定標準之違規事實
      ，為受處分人所不爭執，復有臺中縣警察局舉發違反道路
      交通管理事件通知單影本（單號：中縣警交字第HD000000
      0號）、原處分機關99年6月18日裁監稽違字第裁61-HD000
      0000號裁決書影本各1份在卷可參，足證受處分人上開酒
      後駕車違規事實已明，堪以認定。是依前述，受處分人依
      法所受之處分應為限制其駕駛普通輕型機器腳踏車之權利
      ，而非限制受處分人駕駛職業聯結車之權利，然原處分機
      關竟吊扣受處分人之職業聯結車駕駛執照，顯有誤會，且
      此舉無異剝奪受處分人駕駛職業聯結車之權利，對受處分
      人之工作權造成極大之損害，復與現行之道路交通管理處
      罰條例第68條之規定未合，故受處分人之異議理由，自屬
      可採。至受處分人並未領有普通輕型機器腳踏車駕駛執照
      部分，本件持有職業聯結車駕駛執照者，因駕駛普通輕型
      機器腳踏車違規，而須吊扣普通輕型機器腳踏車駕駛執照
      時，或有產生技術層面之困難，惟行政機關本應因應法令
      之變更，而精進其行政執行成效，斷不得因技術層面之困
      難，為求行政上之便利而置相關法令於不顧，甚或逾越比
      例原則，逕吊扣其持有各級車類之駕駛執照，侵害受處分
      人之權利，是此技術層面之問題，要難據為原處分並無不
      當之理由，而苛求受處分人容忍，併此敘明。
四、綜上所述，本件受處分人駕駛普通輕型機器腳踏車時酒精濃
    度超過規定標準之違規行為，事證明確，足堪認定，原處分
    機關裁處吊扣受處分人職業聯結車駕駛執照1年之裁罰部分
    ，因受處分人本件係駕駛普通輕型機器腳踏車違規，且受處
    分人未領有普通輕型機器腳踏車駕駛執照，而無從予以吊扣
    ；依新修正之道路交通管理處罰條例第68條規定，尚不得吊
    扣其現尚有效之其他各級駕駛執照，原處分機關未審酌新修
    正之法律規定，於作成吊扣受處分人駕駛執照之處分時，未
    就所應吊扣之駕駛執照種類明確指示，尚有可議，本件受處
    分人前開異議，尚非無據，原處分機關未審酌及此，逕為裁
    罰，即難認為允當，此部分異議為有理由，爰為撤銷之諭知
    ，並就該撤銷部分改諭知如主文第2項所示之處罰。另原處
    分關於罰鍰3萬元及道安講習部分，受處分人就此部分並未
    聲明異議，本院自無庸審酌，併此敘明。
五、據上論斷，應依道路交通管理處罰條例第87條第2項，道路
    交通案件處理辦法第20條規定，裁定如主文。
中    華    民    國    99    年    7     月    14    日
                  交通法庭    法  官  周玉蘭
以上正本證明與原本無異。
如不服本裁定應於送達後5日內向本院提出抗告狀(應附繕本)並
敘述抗告之理由。
                              書記官  黃泰能
中    華    民    國    99    年    7     月    14    日

司法院資訊處製作；財團法人民間司法改革基金會備份。
